【裁判字號】    97,上訴,5445
【裁判日期】    971128
【裁判案由】    毒品危害防制條例
【裁判全文】
臺灣高等法院刑事判決                97年度上訴字第5445號
    上  訴  人
    即  被  告  甲○○
上列上訴人因違反毒品危害防制條例案件，不服臺灣板橋地方法
院97年度訴字第3531號，中華民國97年9月30日第一審判決（起
訴案號：臺灣板橋地方法院檢察署97年度毒偵字第5169號），提
起上訴，本院判決如下：
    主  文
上訴駁回。
    理  由
一、按不服地方法院之第一審判決而上訴者，應向管轄第二審之
    高等法院為之。上訴書狀應敘述具體理由。上訴書狀未敘述
    上訴理由者，應於上訴期間屆滿後20日內補提理由書於原審
    法院，逾期未補提者，原審法院應定期間先命補正。第二審
    法院認為上訴書狀未敘述理由或上訴有第362條前段之情形
    者，應以判決駁回之，但其情形可以補正而未經原審法院命
    其補正者，審判長應定期間先命補正。刑事訴訟法第361條
    、第367條，分別定有明文。所謂不服第一審判決之具體理
    由，必係依據卷內既有訴訟資料或提出新事證，指摘或表明
    第一審判決有何採證認事、用法或量刑等足以影響判決本旨
    之不當或違法，而構成應予撤銷之具體事由，始克當之（例
    如：依憑證據法則具體指出所採證據何以不具證據能力，或
    依憑卷證資料，明確指出所為證據證明力之判斷如何違背經
    驗、論理法則）；倘僅泛言原判決認定事實錯誤、違背法令
    、量刑失之過重或輕縱，而未依上揭意旨指出具體事由，或
    形式上雖已指出具體事由，然該事由縱使屬實，亦不足以認
    為原判決有何不當或違法者（例如：對不具有調查必要性之
    證據，法院未依聲請調查亦未說明理由，或援用證據不當，
    但除去該證據仍應為同一事實之認定），皆難謂係具體理由
    ，俾與第二審上訴制度旨在請求第二審法院撤銷、變更第一
    審不當或違法之判決，以實現個案救濟之立法目的相契合，
    並節制濫行上訴（最高法院97年度臺上字第892號判決參照
    ）。是以上訴人之上訴書狀或補提之上訴理由書，雖有敘述
    上訴理由，惟並未具體敘述第一審判決有上述違法、不當情
    形，即與未敘述具體理由無異，其所為上訴，即不符合上訴
    之法定要件。
二、本件上訴人即被告甲○○不服原判決，於民國97年10月15日
    提起第二審上訴，上訴狀理由略以：(一)由醫學上觀點，有關
    藥物濫用之成癮性，如同吸菸、喝酒等之成癮性一般，係屬
    自我戕害之行為，並無傷害他人，何以非得科以重典？(二)被
    告於案發為警盤查時，在警方尚未合理懷疑、發現前，即告
    訴警察自己有吸食第一級毒品海洛因，請法院能傳訊當日盤
    查警員作證，已明是否符合自首條件。
三、本件犯罪事實經原審審理結果，認為：
  (一)被告就本件犯罪事實於原審審理時坦承不諱，又經警對其採
    集尿液檢體後，送由臺灣檢驗科技股份有限公司以酵素免疫
    分析法初步檢驗，並以氣相層析質譜儀法複檢，確有可待因
    （1146ng/ml）及嗎啡（19622ng/ml）陽性反應，有該公司
    濫用藥物檢驗報告在卷可徵；另警方查獲被告後，將被告送
    至亞東紀念醫院急診，以內視鏡取出以糖果包裝袋1個所包
    裝之白色粉末2包，其中1包毛重0.4公克、淨重0.1公克，另
    1 包毛重0.35公克、淨重0.05公克，經警方以國防部軍備局
    生產製造中心第204廠製造之檢驗試劑初步檢驗，呈嗎啡、
    海洛因反應，有內視鏡照片、亞東紀念醫院就醫證明書、扣
    案物品照片、扣押物品目錄表、毒品初步鑑驗報告單等附卷
    得佐。按海洛因經注射或吸入人體後，約百分之80於24小時
    內自尿中排出，一般而言，尿液中能否驗出嗎啡陽性反應與
    其投與量、投與途徑、採尿時間、個人體質及檢測方法之靈
    敏度有關，國外曾有文獻報導注射6毫克之海洛因鹽酸鹽，
    其代謝物嗎啡之平均可檢出時限約為26小時，業經行政院衛
    生署藥物食品檢驗局於81年9月8日以藥檢1字第8114885號函
    述綦詳。查目前之尿液檢體毒品反應鑑驗方法，以氣相層析
    質譜儀法最為精確，並可排除服用藥物導致毒品偽陽性反應
    之可能性，再參諸海洛因係嗎啡經化學合成之半人工合成品
    ，其毒性倍於嗎啡，其施打或吸食後，經人體代謝作用而分
    解成毒性較低之嗎啡，而於尿液中被檢測出，故吸食或施打
    海洛因或嗎啡在尿液中均以嗎啡形態被檢測出，此為原審職
    務上已知之事實，並經行政院衛生署藥物食品檢驗局上揭函
    文敘明無誤，且觀以目前一般常見施用之第一級毒品為海洛
    因，甚少或甚至未見有施用鴉片或嗎啡者，足徵被告施用之
    第一級毒品應為海洛因，堪為認定。茲本件被告尿液檢體經
    以氣相層析質譜儀法確認，鑑出被告尿液確有嗎啡及可待因
    等陽性反應，是可確信被告於為警採集尿液檢體前約26小時
    內扣除為警查獲後被告不可能施用毒品期間內之某時，確曾
    施用第一級毒品海洛因。是足徵被告之自白，應與事實相符
    ，堪為信取。
  (二)核被告所為，係犯毒品危害防制條例第10條第1項之施用第
    一級毒品罪。其持有毒品之低度行為，應為其施用之高度行
    為所吸收，不另論罪。其於徒刑執行完畢後，5年以內故意
    再犯本件有期徒刑以上之罪，是為累犯，應依刑法第47條第
    1項規定，加重其刑。原審審酌其有前述其他犯罪紀錄，亦
    有被告前案記錄表存卷可按，是其素行欠佳，又其於受觀察
    、勒戒後，猶另萌施用毒品之犯意，再犯本罪，顯見其戒除
    毒癮之意志薄弱，且未衷心悛悔，漠視法令之禁制，恣意濫
    用藥品，其行為甚為可訾，及施用毒品祗係戕害其自己身心
    ，並無加害他人，兼衡其本件施用毒品種類、次數、犯罪動
    機、目的、手段、犯後態度等一切情狀，認執行公訴檢察官
    具體求處有期徒刑9月，可謂適當，爰量處有期徒刑9月。
四、核原審判決已詳細記載認定被告犯罪之證據及理由，並無違
    法或不當之情形，本案事證明確。被告上訴理由主張應有自
    首減刑之適用，惟查本件被告自警詢至原審判決中均未曾主
    張伊屬自首，且施用毒品之時間、地點雖均係被告所供出，
    惟被告係在警方將其送醫急救取出胃中吞食之糖果包裝紙，
    發現內含第一級毒品海洛因2小包後，在警詢中供出施用之
    事實，而非屬警方未懷疑其施用毒品犯嫌採尿前所自白，此
    有被告警詢筆錄可憑 (見臺灣板橋地方法院檢察署97年毒偵
    字第5169號偵查卷第7至10頁)，故其空言有自首減刑云云，
    顯屬誤解自首的要件，依卷存資料觀察，難認屬具體的上訴
    理由。揆諸上開說明，顯然置原判決已經明白論斷審酌、說
    明之事項於不顧，意在拖延訴訟，自形式上觀察，核非足以
    動搖原判決之具體理由，依照上揭說明，應認其上訴為不合
    法律上之程式，予以駁回，並不經言詞辯論為之。
五、據上論斷，應依刑事訴訟法第367條前段、第372條，判決如
    主文。
中    華    民    國    97    年    11    月    28    日
                  刑事第十四庭  審判長法  官 陳志洋
                                      法  官 謝靜慧
                                      法  官 梁耀鑌
以上正本證明與原本無異。
如不服本判決，應於收受送達後10日內向本院提出上訴書狀，其
未敘述上訴之理由者並得於提起上訴後10日內向本院補提理由書
（均須按他造當事人之人數附繕本）「切勿逕送上級法院」。
                                      書記官 莊淑茹
中    華    民    國    97    年    12    月    1     日


司法院資訊處製作；財團法人民間司法改革基金會備份。
